【裁判字號】    89,抗國,15
【裁判日期】    890929
【裁判案由】    訴訟救助
【裁判全文】
臺灣高等法院民事裁定  八十九年度抗國字第一五號
      抗  告  人  甲○○
右抗告人因與台北市政府工務局建築管理處間訴訟救助事件，對於中華民國八十九年
九月四日台灣台北地方法院八十九年度救字第八０號裁定，提起抗告，本院裁定如左
：
      主      文
抗告駁回。
抗告訴訟費用由抗告人負擔。
      理      由
一、抗告人於原法院聲請意旨略以：抗告人於六十三年至六十四年間，購買坐落台北
    市○○區○○街二一八巷二五弄四號一樓，依當時之違章建築管理辦法規定，前
    後院加蓋，乃符合規定之雜項建築物，嗣年久失修，依原有基地修繕後，擬出售
    籌資投資事業，惟銷售期間，相對人不當行使公權力，強制拆除上開前、後院之
    雜項建物，抗告人提出行政訴訟間，以恢復原狀為條件，放棄國家賠償，相對人
    均拒不置理，抗告人遂請求國家賠償，因抗告人生活完全陷入困境，投資事業因
    無資金而中斷，全部資產均為銀行所查封拍賣，現在點交程序進行中，現已無資
    力繼續上開國家賠償之訴訟，爰聲請准予訴訟救助云云。
二、原法院以抗告人所提各該銀行聲請假扣押聲請狀多紙，未能使法院信其無資力支
    出訴訟費用之主張為真實，駁回抗告人訴訟救助之聲請。
三、抗告意旨雖以：抗告人目前經濟來源已被切斷，連起碼生活費皆成困難，本事件
    持續長達十年，備受煎熬，不知還能用何種方式表達無資力，藉為聲請訴訟救助
    云云。
四、按當事人無資力支出訴訟費用者，依民事訴訟法第一百零七條規定，法院固應依
    聲請准予救助，惟此項請求救助之事由，依同法第一百零九條第二項、第二百八
    十四條之規定，應提出能即時調查之證據以釋明之。又法院調查聲請人是否無資
    力支出訴訟費用，應專就聲請人提出之證據為之，如聲請人並未提出證據，或依
    其提出之證據，未能信其無資力支出訴訟費用之主張為真實，即應將其聲請駁回
    ，並無派員調查之必要，最高法院二十六年度滬抗字第三十四號判例足資參照。
五、經查抗告人所提華南商業銀行埔墘分行八十七年三月十三日以華茂城企業有限公
    司（以下簡稱華茂城公司）為受文者函乙份、台北市政府工務局建築管理處以違
    建所有人為受文者之新違建勒令停工拆除通知單二紙、台北市政府工務局八十三
    年五月九日北市工建字第五一０一八號以違建所有人為受文者函乙件、台灣省政
    府建設廳八十六年十月二日八六建三丙字第二四０六九八號以華茂城公司為受文
    者函乙件、台北縣政府八十六年十月十四日北府建二字第二八七四一九號以華茂
    城公司為受文者函乙件，上開函件均非抗告人無資力之載述，抗告人自不得執此
    為其無資力之釋明。又抗告人所提台灣北區中小企業銀行通知抗告人已列拒絕往
    來戶應辦理結清函乙件暨台灣苗栗地方法院民事執行處八十九年八月三日苗院興
    執地字第二六七０號以抗告人為債務人之通知乙件、台灣板橋地方法院八十八年
    七月十二日八十七年度執字第三八二二號駁回抗告人聲明異議裁定書乙份、台灣
    士林地方法院執行處八十九年九月二日士院仁執簡字第二四七四號以抗告人為債
    務人之通知乙份，依其內容，僅足證明抗告人債信不佳及曾有財產遭拍賣，均未
    能使法院信其無資力支出訴訟費用之主張為真實，本院亦無調查其有無其他財產
    之必要，揆諸上揭說明，抗告人既未能提出即時調查之證據以釋明其無資力支出
    訴訟費用之主張為真實，原法院駁回抗告人聲請訴訟救助之聲請，即無不合，抗
    告意旨，仍執陳詞，求予廢棄原裁定，為無理由，應予駁回。
六、據上論結，本件抗告為無理由，依民事訴訟法第四百九十二條第一項、第九十五
    條、第七十八條，裁定如主文。
中      華      民      國    八十九    年      九      月    二十九    日
                                      台灣高等法院民事第十七庭
                                          審判長法  官  鄭  雅  萍
                                                法  官  吳  謀  焰
                                                法  官  許  文  章
右正本係照原本作成。
如不服本裁定，應於收受送達後五日內向本院提出抗告狀，並應繳納抗告費新台幣四
十五元正。
中      華      民      國    八十九    年      十      月      二      日
                                                書記官  陳  明  俐


司法院資訊處製作；財團法人民間司法改革基金會備份。
